臺灣高雄地方法院交通事件裁定　　　　　　　　　　九十一年度交聲字第五七四號
　　原處分機關　高雄巿交通事件裁決所
　　異　議　人　甲○○
　　即受處分人
右列受處分人因違反道路交通管理處罰條例案件，對於高雄市交通事件裁決所中華民
國九十一年九月九日所為之處分（原處分案號：高市交裁字第裁三二─Ｂ00000
000號），聲明異議，本院裁定如左：
    主  文
原處分撤銷。
甲○○汽車駕駛人，行經有燈光號誌管制之交岔路口闖紅燈，處罰鍰新臺幣伍仟肆佰
元，並記違規點數參點；又汽車駕駛人，駕駛汽車有行經有燈光號誌管制之交岔路口
闖紅燈之違規行為，經交通勤務警察制止時，拒絕停車接受稽查而逃逸，處罰鍰新臺
幣陸仟元，並記違規點數壹點。
    理  由
一、本件異議意旨略以：異議人於民國九十年九月一日及同年月二日均未有使用其所
    有車牌號碼ＹＨ─九五一○號之自用小客車，均停在檳榔攤前，是原處分機關以
    異議人於九十年九月一日凌晨二時許，在高雄市○○路與自強路口，有闖紅燈及
    不聽勤務人員制止之違規行為予以告發，自有未洽，爰依法聲明異議等語。
二、按汽車駕駛人，行經有燈光號誌管制之交岔路口闖紅燈者，處新臺幣（以下同）
    一千八百元以上五千四百元以下罰鍰，並予記違規點數三點；又汽車駕駛人，駕
    駛汽車有違反道路交通管理處罰條例之行為，經交通勤務警察或依法令執行交通
    稽查任務人員制止時，不聽制止或拒絕停車接受稽查而逃逸者，除按各該條規定
    處罰外，處三千元以上六千元以下罰鍰，並予記違規點數一點，道路交通管理處
    罰條例第五十三條、第六十三條第一項第三款、第六十條第一項及第六十三條第
    一項第一款分別定有明文。又逕行舉發違反道路交通管理事件，經汽車所有人依
    通知單之應到案日期前到案，並告知違規駕駛人姓名、身分證統一編號及住址者
    ，處罰機關應即另行通知違規駕駛人到案依法處理，逾應到案日期，處罰機關應
    依本例第八十五條第三項規定處罰該汽車所有人，違反道路交通管理事件統一裁
    罰標準及處理細則第二十四條規定甚明。
三、本件受處分人即異議人甲○○所有之車牌號碼ＹＨ─九五一○號自用小客車，於
    九十年九月一日凌晨二時許，行經高雄市○○路與自強路口時闖紅燈右轉，高雄
    市政府警察局交通大隊警員乙○○隨即鳴笛制止，該自用小客車駕駛人竟拒絕停
    車接受稽查而逃逸，高雄市政府警察局交通大隊警員乙○○乃記下車型、車號、
    顏色，高雄市政府警察局交通大隊並以當場不能攔截掣單舉發為由，逕以汽車所
    有人甲○○為裁罰對象，而受處分人未於應到案日期前自行到案，原處分機關乃
    依道路交通管理處罰條例第五十三條（贅載第一項）及第六十條第一項之規定裁
    處受處分人罰鍰一萬一千四百元。
四、經查，受處分人甲○○雖於本院調查時到庭以：九十年九月一日凌晨二時許，伊
    當時在高雄縣仁武鄉友人住處打麻將，其所有車牌號碼ＹＨ─九五一○號之自用
    小客車係停在住處檳榔攤前，並未使用，該自用小客車均係伊自己使用，亦未借
    予他人使用等語置辯（見本院九十一年十一月二十二日訊問筆錄），然證人即於
    案發當日掣單舉發之警員乙○○於本院調查時到庭證稱：九十年九月一日是全國
    取締開車未繫安全帶之勤務，從凌晨零時起有三、四個小時，伊這一組的路檢點
    是在五福路與自強路口，有三名員警及二名義交配合，九月一日凌晨二時許，發
    現有一輛三陽紅色喜美的車子，車牌號碼ＹＨ─九五一○號，由五福路由東往西
    方向到自強路就右轉往北，當時五福路是紅燈，自強路南往北有車子行進，伊就
    鳴笛攔截，該輛車拒絕停車，繼續往北方向行駛，伊有三個人記下車牌、顏色、
    廠牌，然後當場以無線電通報勤務指揮中心，因為是逕行舉發，所以依規定須先
    以無線電與勤務指揮中心確認車牌、顏色、廠牌是否與伊所記下資料相符，及該
    輛車是否為贓車，經勤務指揮中心確認無誤，且非贓車後，就當場製作逕行舉發
    違規單，伊確實是看到車牌號碼ＹＨ─九五一○號的車子，且經過三個人確認的
    等語明確（見本院九十一年十一月二十二日訊問筆錄），又參以證人乙○○與受
    處分人並無嫌隙，證人應無夾怨報復或冒偽證之風險而虛偽證述之理，況警員掣
    單舉發違反道路交通管理處罰條例所列之違規事實，本質上為行政處分，係公務
    員基於職務上權力，依法就特定之具體事件所為具有公法上效果之單方行政行為
    ，基於公務員為公法上行為具有公信力之原則，該行政處分當可被推定為真正，
    其據以依法處分之事實認定亦為真正無誤，本此公信原則，乃立法者賦予行政機
    關制定違反道路交通事件統一裁罰標準及處理細則，使勤務警員得當機處分（如
    該細則第二十三條）以達其維護交通秩序、安全之行政目的，反之，若謂公務員
    一切行政行為均需預留證據以證其實，則國家行政勢必窒礙難行，據此，刑事訴
  訟法就犯罪證據有關之規定中與屬行政秩序罰之交通違規裁罰本質不合之部分，
    自不在準用之列，從而，受處分人既未就執勤警員之舉發有誤提出相關證據以供
    調查，本院經查亦無任何證據足資證明其有捏造事實違法取締之情事，則執勤警
    員本其維護交通秩序、安全職責所為之舉發，自應受到合法、正確之推定。本院
    綜合上述各節，足認於九十年九月一日凌晨二時許，確有駕駛人駕駛車牌號碼Ｙ
    Ｈ─九五一○號自用小客車，在高雄市○○路與自強路路口闖紅燈及不聽制止，
    拒絕停車逃逸之違規行為，而受處分人既不否認該違規車輛均係由其使用，並無
    他人使用之情形，且無證據證明受處分人於上開時間確未使用該自用小客車之情
    ，則本件交通違規事件之車輛駕駛人確係受處分人，堪可認定。又受處分人於收
    受舉發單後，未於九十年十月一日應到案日期前到案，告知違規駕駛人姓名、身
    分證統一編號及住址，依道路交通管理事件統一裁罰標準及處理細則第二十四條
    規定，亦應處罰汽車所有人即受處分人。
五、再按交通法庭認為聲明異議有理由或聲明異議雖無理由而原處分不當或違法者，
    應以裁定將原處分經聲明異議部分撤銷，並自為裁定。道路交通案件處理辦法第
    二十條前段定有明文。本件違規事件經警逕行舉發，原裁決機關引用道路交通管
    理處罰條例第五十三條及第六十條第一項之規定，裁處受處分人罰鍰一萬一千四
    百元部分，雖無不當，惟受處分人上開違規行為，依同條例第六十三條第一項第
    三款及第一款之規定，分別應記違規點數三點及一點，原處分機關漏未依同條例
    第六十三條第一項第三款及第一款之規定，並予記違規點數三點及一點，原處分
    就此部分顯有不當之處，受處分人之異議雖無理由，惟原處分既有上開可議之處
    ，即屬不能維持，自應由本院予以撤銷，另自為如主文所示之裁定。
六、又道路交通案件處理辦法係依據道路交通管理處罰條例第八十九條並參照同法第
    十條、第八十八條之規定訂定之；而法院受理有關交通事件，準用刑事訴訟法之
    規定，道路交通案件處理辦法第一條、道路交通管理處罰條例第八十九條分別規
    定甚明。而刑事訴訟法第三百七十條規定由被告上訴或為被告之利益而上訴者，
    第二審法院不得諭知較重於原審判決之刑。但因原審判決適用法條不當而撤銷之
    者，不在此限。此為刑事訴訟法關於不利益變更禁止原則及例外之規定，於道路
    交通聲明異議案件自應準用之。本件受處分人對於原裁決機關之處分不服聲明異
    議，經本院認定原裁決機關之裁決係屬不當，已如前述，則依刑事訴訟法第三百
    七十條但書之規定，本院自得予以撤銷，並諭知較重於原裁決之處分（亦即加記
    違規點數部分）。再者，原處分機關所為之裁決，乃行政機關就公法上具體事件
    所為之決定而對外直接發生法律效果之單方行政行為，為行政處分。而行政程序
    法第一百十七條雖規定：違法行政處分於法定救濟期間經過後，原處分機關得依
    職權為全部或一部撤銷，其上級機關亦得為之，但有左列情形之一者，不得撤銷
    ：一撤銷對於公益有重大危害。二受益人無第一百十九條所列信賴不值得保護之
    情形，而信賴授予利益之行政處分，其信賴利益顯然大於撤銷所欲維護之公益者
    。此為行政程序法關於信賴利益保護原則之規定，於道路交通聲明異議案件亦應
    有其適用。本件受處分人對於原處分機關之裁決即行政處分聲明異議，本院認原
    行政處分不當，並諭知較原行政處分更不利於受處分人之處分（亦即加記違規點
    數部分），既對於公益並無重大危害，且受處分人雖無行程序法第一百十九條信
    賴不值得保護之情形，但異議人所受原處分內容之信賴利益並無顯然大於撤銷所
  欲維護之公益之不得撤銷之情形。是以本院所為上開處分，自無違背刑事訴訟法
    及行政程序法關於不利益變更禁止原則及信賴利益保護原則，附此敘明。
據上論斷，應依道路交通案件處理辦法第二十條，道路交通管理處條例第五十三條、
第六十條第一項、第六十三條第一項第一款、第三款，裁定如主文。
中      華      民      國    九十一    年     十一     月    二十八    日
                                    臺灣高雄地方法院交通法庭
                                        法  官    陳玉聰
右正本證明與原本無異。
如不服本裁定，應於裁定送達後五日內，向本院提出抗告狀。
                                        書記官    鄭淑臻
中    華    民    國      九十一      年     十一     月    二十九      日
